---
title: "Pràctica 2. Tractament del dataset red wine quality"
author: 'Josep Pou Mas - Xavier Badia Mulero'
output:
  html_document: 
    toc: true     
    toc_depth: 5   
    toc_float:
      
      collapsed: false  
      smooth_scroll: true
  pdf_document: default
---

```{r setup, include=FALSE}
knitr::opts_chunk$set(echo = TRUE)


require(nortest)
require(e1071)
require(rpart.plot)

library(ggplot2)
library(dplyr)
library(plyr)
library(gridExtra)
library(tidyr)
library(htmlTable)
library(DT)
library(moments)
library(nortest)
library(corrplot)
library(randomForest)
library(caret)
library(e1071)
library(rpart)
library(rpart.plot)

```

## 1-2. Descripció del dataset

Llegim el fitxer de dades que conté tota la informació dels vins 
```{r }

# Seleccionem el directori on es troba els documents
setwd("/Pràctica_2")

# Llegim el dataset
data_wine <- read.csv('winequality-red.csv', header = TRUE, sep = ",")

```

Visualitzem els sis primers registres del dataframe que presenta les dades del dataset d'entrada amb la informació.  

```{r}

head(data_wine)

```

Consultem el nombre de registres i columnes que formen el dataset.

```{r}

# Obtenim el total de resgistres i variables
 dim(data_wine)

```
El dataset està format per 1599 registres i 13 variables


## 3. Neteja de dades

### 3.1. Elements buits i zeros

```{r}

# Nombre total de valors desconeguts de les variables
sapply(data_wine, function(x) sum(is.na(x)))

```

```{r}

# Nombre total de valors 0 de les variables
sapply(data_wine, function(x) sum(x == 0))

```

### 3.2. Identificació i tractament de valors extrems


```{r}

par(mfrow=c(2,2))

boxplot(data_wine$fixed.acidity, xlab="Acidesa fixa", col="blue", horizontal = TRUE, ylab = "Freq")
boxplot(data_wine$volatile.acidity, xlab="Acidesa volàtil", col="blue", horizontal = TRUE, ylab = "Freq")
boxplot(data_wine$citric.acid, xlab="Acidesa cítrica", col="blue", horizontal = TRUE, ylab = "Freq")
boxplot(data_wine$residual.sugar, xlab="Sucre residual", col="blue", horizontal = TRUE, ylab = "Freq")
boxplot(data_wine$chlorides, xlab="Clorur", col="blue", horizontal = TRUE, ylab = "Freq")
boxplot(data_wine$free.sulfur.dioxide, xlab="Diòxid de sofre lliure", col="blue", horizontal=TRUE, ylab="Freq")
boxplot(data_wine$total.sulfur.dioxide, xlab="Diòxid de sofre total", col="blue", horizontal=TRUE, ylab="Freq")
boxplot(data_wine$density, xlab="Densiat", col="blue", horizontal = TRUE, ylab = "Freq")
boxplot(data_wine$pH, xlab="pH" ,col="blue", horizontal = TRUE, ylab = "Freq")
boxplot(data_wine$sulphates, xlab="Sulfats", col="blue", horizontal = TRUE, ylab = "Freq")
boxplot(data_wine$alcohol, xlab="Alcohol", col="blue", horizontal = TRUE, ylab = "Freq")
boxplot(data_wine$quality, xlab="Qualitat", col="blue", horizontal = TRUE, ylab = "Freq")


```

Analitzem de forma detallada les variables més representatives a l'hora de valorar la qualitat del vi. Podem visualitzar de forma més clara els valors atípics si utilitzem la funció Boxplot.Stats. Presentem els casos per a l'acidesa cítrica, el sulfat i l'alcohol.


**Acidesa cítrica**

```{r}

summary(data_wine$citric.acid)

```
```{r}

boxplot.stats(data_wine$citric.acid)$out

```
Analitzem de forma detallada les variables més representatives a l’hora de valorar la qualitat del vi. Podem visualitzar de forma més clara els valors atípics si utilitzem la funció Boxplot.Stats. 

**sulfat**

El valors extrem màxim dels sulfats és 2. Aquesta variable s'utilitza com a conservant i antioxidant.  

```{r}

summary(data_wine$sulphates)

```
```{r}

boxplot.stats(data_wine$sulphates)$out

```

**pH**

```{r}

summary(data_wine$pH)

```
```{r}

boxplot.stats(data_wine$pH)$out

```

**Alcohol**

```{r}

summary(data_wine$alcohol)

```
```{r}

boxplot.stats(data_wine$alcohol)$out

```

### 4. Anàlisi de dades

#### 4.1. Selecció dels grups de dades que es volen analitzar/comparar

Seleccionem la qualitat del vi envers la graduació de l'alcohol

```{r}

vi_qualitat_alta <- data_wine$alcohol[data_wine$quality >= 7]
vi_qualitat_baixa <- data_wine$alcohol[data_wine$quality < 7]

```


#### 4.2. Comprovació de la normalitat i homogeneïtat de la variància.

**Comprovació de la normalitat**

```{r}

variables <- colnames(data_wine)[1:11]

par(mfrow = c(2,2))

for(variable in variables){
  print(paste0("Nom de la variable: ", variable))
  print(paste0("P-valor: ", shapiro.test(data_wine[,variable])$p.value))
}


for(variable in variables){
  qqnorm(data_wine[,variable], main = paste0(variable), col = "blue")
  qqline(data_wine[,variable])
}

```

**homogeneïtat de la variància**

Per comprovar l’homogeneïtat de la variància entre dues mostres, aplicarem la funció que ve donada en R var.test

```{r}

var.test(x = vi_qualitat_alta, y = vi_qualitat_baixa)

```
Podem observar que el ratio of variances té el valor 1,059625 i cau dintre de l’interval de confiança del 95% (rang entre 0,871 i 1,3083). També es pot observar que el p-value té el valor 0,5562 i és més gran de 0,05, per tant, no hi ha diferència significativa entre les variàncies dels dos grups.    

#### 4.3. Aplicació de proves estadístiques per comparar els grups de dades. correlacions, regressions, etc. Aplicar almenys tres mètodes d’anàlisi diferents.

**contrast d’hipòtesis**

```{r}

# t de Student
t.test(vi_qualitat_alta, vi_qualitat_baixa, # les dos mostres
       alternative = "greater",  # contrast per resta de mitjanes
       paired = FALSE,  # mostres independents
       var.equal = TRUE, #
       conf.level = 0.95)


```
El resultat del contrast d’hipòtesis dóna un p-valor més petit que 0.05, que és el nivell d’acceptació, i també veiem que no cau dintre de l’interval d’acceptació de la hipòtesi nul·la, llavors ens porta a rebutjar la hipòtesi nul·la, per tant, acceptem la hipòtesi alternativa i podem dir que els vins de bona qualitat tenen en mitjana una graduació superior que els vins de més baixa qualitat.


**Correlacions**

Per calcular les correlacions entre les variables utilitzem la funció anomenada cor(), i ho representem de forma gràfica amb la funció corrplot().

```{r}

rcor <- cor(data_wine, use="pairwise.complete.obs", method = "pearson")
rcor

```


```{r}

corrplot(rcor, type = "upper", tl.col = "black", method = "circle", tl.srt = 45) 

```

En el gràfic de correlacions resultant, els cercles més grans i de més intensitat ens indiquen un grau de correlació més alt entre les dues variables i els més petits i de menys intensitat un grau de correlació més baix.

Es pot observar en aquest gràfic que la correlació més gran que hi ha en referència a la variable Quality és amb les variables alcohol i acidesa volàtil.


**Regression linial Múltiple**

```{r}


rl1 <- lm(quality ~ alcohol, data = data_wine)
rl2 <- lm(quality ~ alcohol + volatile.acidity, data = data_wine)
rl3 <- lm(quality ~ alcohol + volatile.acidity + citric.acid, data = data_wine)
rl4 <- lm(quality ~ alcohol + volatile.acidity + citric.acid + pH, data = data_wine)
rl5 <- lm(quality ~ alcohol + volatile.acidity + citric.acid + pH + sulphates, data = data_wine)


```

Pels models de regressió lineal múltiple obtinguts, podem utilitzar el coeficient de determinació per a mesurar la bondat dels ajustos i quedar-nos amb aquell model que millor coeficient presenta.

```{r}

# Taula dels coeficients de determinació de cada model de regressió
coeficients <- matrix(c(1, summary(rl1)$r.squared,
                               2, summary(rl2)$r.squared,
                               3, summary(rl3)$r.squared,
                               4, summary(rl4)$r.squared,
                               5, summary(rl5)$r.squared),
                      ncol = 2, byrow = TRUE)

colnames(coeficients) <- c("model regresió lineal", "Coeficient de determinació")
coeficients

```

**Random Forest**

Passem a crear una nova variable data_wine$quality que ha d'emmagatzemar l'agrupació dels vins segons la seva qualitat: Bo, Normal i Bo. A continuació, dividim les dades en dos dataframe nous: un amb les dades d'entrenament (70% de les dades del dataset), i les dades de test (30% de les dades del dataset).

```{r}

# Agrupem la qualitat dels vins a una nova variable
data_wine$nivell.qualitat <- ifelse(data_wine$quality < 5, "Dolent", "Bo")
data_wine$nivell.qualitat[data_wine$quality == 5 | data_wine$quality == 6] <- "Normal"
data_wine$nivell.qualitat <- as.factor(data_wine$nivell.qualitat)

# Convertim en factor la variable creada
data_wine$nivell.qualitat <- as.factor(data_wine$nivell.qualitat)

# Seed inicialitza el generador de nombres aleatoris que utilitzarem per separar les dades en train i test.
# Utilitzant un seed fixe, ens assegurem de generar el mateix conjunt de dades i els resultats són reproduïbles
set.seed(1234)  

# Dividim el dataframe en 70% entrenament i 30% validació 
index <- sample(2, nrow(data_wine), replace=TRUE, prob=c(0.7, 0.3))
train_data_wine <- data_wine[index==1,]
test_data_wine <- data_wine[index==2,]

```

Seguidament, utilitzem el mètode supervisat de classificació randomForest que a partir dels resultats obtinguts mitjançant el càlcul de n arbres, construeix el resultat de l'estimació que volem obtenir.


```{r}

set.seed(12)

#Declarem la funció de l'arbre
ArbrelRF <- nivell.qualitat ~ alcohol + volatile.acidity + citric.acid + pH + sulphates

# #Apliquem l'algoritme
model_random_forest <- randomForest(ArbrelRF, data = train_data_wine, ntree=100, proximity= T, nodesize=5) #indiquem el nombre d'arbres mitjançant ntree = 500

# #Obtenim la importancia de cada variable en el procés de clasificació
importance(model_random_forest)      #Importancia de las variables en formato text

```




```{r}

varImpPlot(model_random_forest) #Importancia de las variables en formato gráfico

```
```{r}

# Validem la capacitat de predicció de l'arbre amb el fitxer de validació.
preds_random_forest <- predict(model_random_forest, newdata = test_data_wine)
table(preds_random_forest, test_data_wine$nivell.qualitat)

```
```{r}

# Calculem el % d'encerts 
sum(preds_random_forest == test_data_wine$nivell.qualitat)/ length(test_data_wine$nivell.qualitat) * 100

```
L'arbre de decisió obtingut mitjançant el paquet randomForest classifica correctament un 86,02% dels registres. Un resultat no massa alt però acceptable.


**Arbre de decisió**

Per a construir un arbre de decisions és necessari definir una funció que relacioni una variable categòrica dependent (factor) amb n variables que poden ser categòriques o numèriques. En el nostre cas treballarem amb: 

1 variable factor dependent -> nivell.qualitat

5 variables independents -> alcohol, volatile.acidity, citric.acid, pH, sulphates

L'algoritme de classificació busca quina és la variable que permet obtenir una submostra més diferenciada per la variable dependent (nivell.qualitat), i identificar també quins intervals (si la variable és quantitativa) o agrupació de categories de les variables independents permetran maximitzar aquesta divisió.

Estudiem a continuació la capacitat predictiva de l'arbre de decisió simple obtingut mitjançant el paquet rpart. Utilitzarem les dades d'entrenament i test obtingudes en l'apartat del model Random Forest.

```{r}

# Declarem la funció de l'arbre
ArbreRpart = nivell.qualitat ~ alcohol + volatile.acidity + citric.acid + pH + sulphates
#Apliquem l'algoritme
model_tree = rpart(ArbreRpart, method="class", data=train_data_wine)
# Validem la capacitat de predicció de l'arbre amb el fitxer de validació
preds_tree <- predict(model_tree, newdata = test_data_wine, type = "class")
# Visualitzem una matriu de confusió
table(preds_tree, test_data_wine$nivell.qualitat)

```
```{r}

# Calcula el % d'encerts 
sum(preds_tree == test_data_wine$nivell.qualitat)/ length(test_data_wine$nivell.qualitat)*100
```
El model obtingut amb el paquet rpart presenta una classificació d'un 85,37% dels registres, un resultat alt i acceptable. Ha realitzat una predicció de 28 vins com a bons, i 32 com a vins normals.

```{r}

rpart.plot(model_tree)

```


### 5. Representació dels resultats a partir de taules i gràfiques

**Arbre de decisions**



```{r}

rpart.plot(model_tree)



```

**Gràfiques**

```{r}

n_nivell.qualitat <- dplyr::count(data_wine, nivell.qualitat)

ggplot(data = n_nivell.qualitat, aes(nivell.qualitat , n, fill = nivell.qualitat)) + 
  geom_bar(stat="identity") + 
  geom_text(aes(label=n), vjust=1.6, color="white",position = position_dodge(0.9), size=3.5) +
  xlab("Nivell de qualitat") + ylab("Total") + ggtitle("Nombre d'elements per nivell de qualitat") + 
  theme(axis.text.x = element_text(angle = 0, size = 10, hjust = 1, vjust = 1))

```




```{r}

ggplot(data_wine, aes(x=nivell.qualitat, y=alcohol, fill=nivell.qualitat)) + 
  ggtitle("Qualitat en funció l'alcohol") +
  geom_violin()

```

Segons els experts, el grau d’alcohol no és un condicionant de la qualitat del vi, no obstant això, en aquesta ocasió podem veure que els vins de qualitat alta tendeixen a tenir un grau d’alcohol major, però estan distribuïts en un rang aproximadament entre 9º i 14º.

```{r}

ggplot(data_wine, aes(x=nivell.qualitat, y=volatile.acidity, fill=nivell.qualitat)) +
  ggtitle("Qualitat en funció l'acidesa volàtil") +
  geom_violin()

```

L’acidesa volàtil afecta el sabor del vi, per aquest motiu és important que el seu valor sigui baix. Podem veure que els vins de qualitat més alta (Bo) tendeixen a tenir una acidesa volàtil més baixa.

```{r}

ggplot(data_wine, aes(x=nivell.qualitat, y=pH, fill=nivell.qualitat)) +
  ggtitle("Qualitat en funció el pH") +
  geom_violin()


```

En aquest gràfic podem veure com els vins etiquetats com a Bo tendeixen a presentar més dades al voltant del valor de pH 3,25.

```{r}

ggplot(data_wine, aes(x=nivell.qualitat, y=sulphates, fill=nivell.qualitat)) +
  ggtitle("Qualitat en funció del sulfat") +
  geom_violin()

```
Els vins de qualitat més bona, en general presenten una quantitat de sulfat més gran que els vins de menys qualitat. Aquest element s’utilitza com a conservant i antioxidant. 

```{r}

ggplot(data_wine, aes(x=nivell.qualitat, y=density, fill=nivell.qualitat)) +
  ggtitle("Qualitat en funció la densitat") +
  geom_violin()


```

Els vins etiquetats com a bons presenten una densitat més baixa que els etiquetats com a dolents o normal. 


### 7. Codi.


```{r}

data_wine_result <- dplyr::select(data_wine, 
                                  volatile.acidity, 
                                  citric.acid, 
                                  alcohol, 
                                  pH, 
                                  sulphates, 
                                  quality, 
                                  nivell.qualitat)


write.csv(data_wine_result, "winequality-red_result.csv", row.names = FALSE)

```




